【裁判字號】    97,破,4
【裁判日期】    970430
【裁判案由】    宣告破產
【裁判全文】
臺灣彰化地方法院民事裁定  97年度破字第4號
聲  請  人  甲○○
上列聲請人聲請宣告破產事件，本院裁定如下：
    主  文
聲請駁回。
聲請程序費用新台幣壹仟元由聲請人負擔。
    理  由
一、本件聲請意旨略以：聲請人前向萬泰商業銀行股份有限公司
    彰化分公司、台新國際商業銀行股份有限公司台北分公司、
    荷商荷蘭銀行股份有限公司、華南商業銀行股份有限公司、
    中國信託商業銀行股份有限公司、國泰商業銀行股份有限公
    司、元大商業銀行股份有限公司、萬泰商業銀行股份有限公
    司、台新國際商業銀行股份有限公司，美商荷蘭銀行股份有
    限公司等發卡銀行申辦信用卡或現金卡，並向台新國際商業
    銀行股份有限公司台北分公司申辦信用貸款。又聲請人自民
    國81年結婚以來、育有兩名子女，為維持家庭開銷、子女之
    教育費用、父母之撫養費與母親之醫療費用，不得以只得以
    信用卡或現金卡週轉，僅能選擇繳納最低應繳金額，因而在
    高利率之惡性循環下債務迅速累積，聲請人再九十二年間至
    工廠擔任作業員之工作，不料於九十五年十月間發生車禍住
    院開刀，且為照顧受傷之女兒只好留職停薪，致無收入來源
    ，無力負擔開銷，更無力繳納於九十五年間與銀行協商約定
    分120期按月繳新台幣（下同）一萬三千元之金額。因而向
    友人借款九萬八千元，並於九十六年四月間至祥嘉工業股份
    有限公司擔任倉管人員，月薪約一萬五千元至一萬八千元之
    間，扣除必要開銷與青常有人借款後，已無力負擔協商款項
    ，不得已於九十六年十一月停繳，截至九十七年一月八日止
    ，共積欠本息與違約金及費用達0000000元，以聲請人職業
    、收入、信用與財產狀況及負債情形，聲請人已無清償債務
    之能力，為避免陷入以債養債之惡性循環，債務額更行擴大
    ，且聲請人亦努力工作，非不事生產之人，足見實有還款誠
    意，乃以親友贈與之現金160,000元當作破產財團聲請破產
    。況一經宣告破產，並不意謂聲請人即免負任何債務人責任
    ，反之，破產人之生活應趨於簡樸、節省消費，一有任何惡
    意隱匿財產行為，法院並得隨時撤銷原准許裁定。再者，破
    產宣告後，破產終結前，破產人所取得之財產，亦構成破產
    財團。是以，除聲請人現所提出之財產可供破產分配之用外
    ，聲請人之收入亦應納入破產財團，故聲請人將來若尋得工
    作，在未償還債務情況下，破產財團將可較現所提出之財產
    範圍更大。且依破產法第148條規定旨趣，除債務人之財產
    不敷清償破產財團之費用及財團之債務外，尚難認無宣告破
    產之實益（司法院院字第1505號（二）解釋參照），又依破
    產法第57條、第58條及臺灣高等法院85年度抗字第508號、
    臺灣高等法院高雄分院95年度破抗字第3號民事裁定意旨，
    有無破產實益，不應斟酌在是否准許宣告破產中，而只是事
    後是否應依破產法第148條規定終止破產程序之問題。末依
    消費者債務清理條例之精神，使經濟弱者得以有重生之機會
    ，自應從寬認定破產之條件。況聲請人之所以陷入要聲請破
    產之窘境，有一部分之原因是肇因於債權銀行為了市佔率而
    濫發信用卡及現金卡，卻不做債信控管的工作，使聲請人逐
    漸陷於以卡養卡的無底深淵，故聲請人之所以聲請破產，不
    能全歸責於聲請人，債權銀行亦應負一部分之責任，從而法
    院不得僅著眼於銀行之利益，而犧牲廣大債務人之利益，為
    此爰依破產法第1條、第57條、第58條之規定聲請宣告破產
    等語。
二、按破產，對債務人不能清償債務者，宣告之，破產法第57條
    固定有明文。惟所謂不能清償債務，指債務人之財產狀態，
    包括現有或可得資產及其信用能力，於客觀上長期間完全欠
    缺清償能力者而言。故若債務人仍對債務有償付之能力，縱
    於聲請破產宣告之時其財產顯不足清償債務，尚不得因而即
    謂與「不能清償債務」之要件相合。次按清償資力係由財產
    、信用、勞力三者構成，雖無財產，如有良好之信用或優良
    之技術，仍有清償債務之可能。
三、經查，聲請人固主張其負欠各銀行債務合計約達0000000元
    ，但聲請人坦承其每月薪資近一萬八千元，由此足見聲請人
    猶有相當工作能力及穩定工作。憑此，以聲請人為62年12月
    2日出生之人（卷附戶籍謄本參照），計算其屆60歲退休截
    止，尚有長達2５年漫長工作期間，足供其賺錢還債。次查
    ：聲請人自承其親友已贈與16萬元，由此顯見聲請人尚有相
    當良好信用，供其向其親友籌得可觀款項，難謂聲請人全無
    信用或清償資力。又查：聲請人配偶張忠民為59年10月27日
    出生之人（卷附戶籍謄本參照），正值年輕力壯，並非毫無
    工作能力之人，依法自應分擔夫妻及父母子女扶養義務。準
    此各情，聲請人現在及將來均有固定薪資收入，更可從親友
    贈與之16萬元中抽出部分款項，如省吃節用，應尚足以依據
    協商約定每月繳納按月支付負欠銀行之債務，復有相當信用
    可資籌措款項，亦有配偶足以分擔家計無訛，並未達於不能
    清償債務之程度。
四、從而，本院因認聲請人之債務並非不能清償，核與破產法第
    57條規定不符，聲請人聲請宣告破產即無理由，應予駁回。
五、依破產法第5條，民事訴訟法第95條、第78條，裁定如主文
    。
中    華    民    國    97    年     4     月    30   日
                  民事第一庭  法  官  施坤樹
以上正本係照原本作成。
如不服本裁定應於送達後10日內向本院提出抗告狀。
中    華    民    國    97    年    5     月    7     日
                              書記官  陳秀香


司法院資訊處製作；財團法人民間司法改革基金會備份。
